【裁判字號】    98,交抗,132
【裁判日期】    980630
【裁判案由】    聲明異議
【裁判全文】
臺灣高等法院臺南分院交通事件裁定  98年度交抗字第132號
抗  告  人
即受處分人  甲○
上列抗告人因違反道路交通管理處罰條例案件，不服臺灣臺南地
方法院，中華民國98年5月25日所為裁定（98年度交聲字第403號
；處分案號：交通部公路總局嘉義區監理所臺南監理站嘉監南字
第裁74-ZEB058896號），提起抗告，本院裁定如下：
    主  文
抗告駁回。
    理  由
一、本件抗告意旨略以：民國（下同）98年2月21日14時12分事
    發當時違規拍照存檔所附三張照片，寄給駕駛人時，為何違
    規相片上未記載顯示違規地點及行駛方向？一般相片應有註
    明記載（附相片參考），以免讓駕駛人胡亂猜測，顯然有誤
    導之嫌，後經異議人不服，經監理單位移送後，在法庭上，
    高公局才提供違規資料，顯然處理過程有行政疏失，未讓異
    議人充方掌握違規事實，誤判有利事證，請查明云云。
二、原裁定略以：
(一)、異議人即抗告人甲○（下稱異議人）駕駛車牌號碼7965-PB
    號自用一般小客車，於98年2月21日14時12分許，行駛至國
    道1號高速公路北上363.2公里（鼎金系統交流道）處，因行
    駛高速公路未依規定變換車道（跨越槽化線行駛），經內政
    部警政署國道公路警察局第五警察隊田寮分隊警員逕行製單
    舉發，嗣經交通部公路總局嘉義區監理所臺南監理站（下稱
    原處分機關）以其違規事證明確，依道路交通管理處罰條例
    第33條第1項第4款、第63條第1項第1款（原處分漏載第1款
    ）及違反道路交通管理事件統一裁罰基準表之規定，裁處異
    議人罰鍰新臺幣（下同）3,000元，並記違規點數1點之裁罰
    等情，有內政部警政署國道公路警察局98年3月20日公警局
    交字第ZEB058896號舉發違反道路交通管理事件通知單、原
    處分機關98年4月2日嘉監南字第裁74-ZEB058896號裁決書各
    1份及照片3紙附卷可稽，且為異議人所不否認，此部分事實
    當可認定。
(二)、至異議人稱係因違規地點前所設之標誌標示不清，靠右下交
    流道上方標示往路竹、台南，致使其判斷錯誤以為可以回台
    南，而下面卻又標示往台南、關廟、歸仁方向，其發現錯誤
    要返回原車道，才會去壓到一點點槽化線等語；然查：本件
    違規地點係位於國道1號北向363.2公里處，該處係屬鼎金系
    統交流道前，異議人之行車方向為南向北，異議人於行駛至
    364.1公里處時，該處設有門型架，架上掛有標示「左營、
    旗山1000m」、「左營↓」、「旗山↓」、「高鐵站1km」之
    指示牌，牌面尺寸分別為：442cm×587cm、259cm×340cm、
    259cm×340cm、字體大小：60cm；又異議人在行近違規地點
    時，在違規地點前方即363.15公里處亦設有門型架，架上掛
    有標示「楠梓↑」「左營、旗山」、「高鐵站↓」「左營↓
    」、「旗山↓」之指示牌，牌面尺寸分別為：168cm×190cm
    、587cm×377 cm、70cm×312.5cm、259cm×340cm、259cm
    ×340cm、字體大小：60cm，有交通部臺灣區○道○○○路
    局南區工程處98年5月11日南岡字第0980003187號函暨所附
    檔案（經本院下載後列印）附卷可證，是本件違規地點顯非
    異議人所稱係往路竹、台南方向，且道路指示牌之標示清楚
    明確容易看見，並無不明或有任何會造成駕駛人誤判之情形
    ，故異議人主張違規地點前所設之標誌標示不清云云，要無
    可採。
(三)、又異議人於原裁定法院98年5月13日調查時到院稱：當日係
    要從屏東回台南，是從高雄要到旗山方向下交流道時壓到槽
    化線，從照片上可以看出只是壓到一點點槽化線，這樣就要
    罰3,000元有爭議等語（見原裁定法院當日訊問筆錄），惟
    槽化線禁止跨越，已如前述，經檢視卷附之違規採證照片，
    異議人確有駕駛車輛跨越槽化線之違規行為，而槽化線之設
    置目的乃是用以引導車輛駕駛人循指示之路線行駛，且以高
    速公路上車輛之車速約多在90至110公里左右，即使僅跨越
    槽化線一點點，仍將造成車道上高速行駛之車輛有與異議人
    發生碰撞之危險，此可自卷附3紙違規照片中外側車道上車
    牌號碼OZ-4811號自小客車為閃避異議人之車輛，而有偏左
    行駛之行為可證，因此，異議人違規跨越槽化線之情形明確
    ，即使其跨越槽化線之範圍不大，然仍不得作為免責之理由
    。
(四)、從而，原處分機關以異議人違反道路交通管理處罰條例第33
    條第1項第4款、第63條第1項第1款（原處分漏載第1款）及
    違反道路交通管理事件統一裁罰基準表之規定，裁處異議人
    最低罰鍰3,000元，並記違規點數1點之處分，於法核無不當
    ，本件異議人之異議為無理由，應予駁回等語。
三、按汽車行駛於高速公路、快速公路或設站管制之道路，不遵
    使用限制、禁止、行車管制及管理事項之管制規則而有未依
    規定變換車道者，處汽車駕駛人3,000元以上6,000元以下罰
    鍰，道路交通管理處罰條例第33條第1項第4款定有明文。復
    按槽化線，用以引導車輛駕駛人循指示之路線行駛，並禁止
    跨越。劃設於交岔路口、立體交岔之匝道口或其他特殊地點
    ；汽車行駛高速公路及快速公路，其車道之使用，除因交通
    事故及道路施工依臨時或可移動標誌指示或交通勤務警察指
    揮外，應依設置之交通標誌、標線或號誌之規定，道路交通
    標誌標線號誌設置規則第171條第1項、高速公路及快速公路
    交通管制規則第8條第1項前段亦有明文。
四、抗告人提起本件抗告固稱寄給抗告人之三張違規相片未顯示
    違規地點及行駛方向，有誤導抗告人之嫌云云。經查：
(一)、依抗告人於原裁定異議狀載述：「本人與民國98年2月21日
    14時10分行經國道一號北上363.2公里處，因此地處於中山
    高與東西向快速道路交流分岔處，路標標示不明……，繞駕
    駛誤認、弄不清楚，正確的出口道，因而造成判斷錯誤，壓
    上槽化線……。」云云，足見抗告人就其違規地點、方向、
    行為甚為知悉，且亦不否認其有違規行為，合先敘明。
(二)、又依抗告人於向原裁定法院聲明異議所附之相片及舉發違反
    道路交通管理事件通知單所示（見原裁定卷第3至4頁），相
    片中雖未記載地點，惟時間及違規行為均明顯可見，參以舉
    發違反道路交通管理事件通知單之「違規地點」欄已註明「
    國道一號北上363.2公里」，顯見從舉發通知單及所附相片
    即可明瞭地點及行駛方向，本件事證已明，抗告人所辯行政
    疏失問題，與本案無關，自無可採。
(三)、綜上，抗告人辯稱違規相片未註明地點、方向致抗告人無從
    知悉而有誤判、誤導情形云云，核無可採，原裁定駁回異議
    ，並無不當，抗告人所提抗告，為無理由，應予駁回。
五、據上論結，應依道路交通案件處理辦法第26條，刑事訴訟法
    第412條，裁定如主文。
中    華    民    國    98    年    6     月    30    日
                  刑事第三庭    審判長法  官  陳義仲
                                      法  官  蘇清水
                                      法  官  宋明中
以上正本證明與原本無異。
不得再抗告。
                                      書記官  黃子起
中    華    民    國    98    年    6     月    30    日


司法院資訊處製作；財團法人民間司法改革基金會備份。
